【裁判字號】    99,竹簡,47
【裁判日期】    990312
【裁判案由】    給付租金
【裁判全文】
臺灣新竹地方法院民事簡易判決          99年度竹簡字第47號
原      告  丙○○
被      告  乙○○
被      告  甲○○
上列當事人間請求給付租金事件，本院於民國99年3月5日辯論終
結，判決如下：
    主      文
被告應連帶給付原告新臺幣伍拾伍萬元及自民國九十九年二月一
日起至清償日止，按年息百分之五計算之利息。
訴訟費用新臺幣伍仟玖佰伍拾元由被告連帶負擔。
    事實及理由
壹、程序方面
    本件被告均經合法通知，未於言詞辯論期日到場，核無民事
    訴訟法第386條各款所列情形，爰依原告聲請，由其一造辯
    論而為判決。
貳、實體方面
一、原告主張：
(一)被告乙○○於民國86年10月12日向原告承租坐落新竹縣竹北
    市縣○段296地號土地，面積396.01平方公尺，興建門牌號
    碼新竹縣竹北市縣○○街31號之地上物，約定租期自86年12
    月1日起至92年11月30日止共6年，租約期滿後，雙方同意續
    租，被告乙○○於93年7月10日邀被告甲○○為連帶保證人
    ，與原告簽訂租賃契約書（就上開地上物，雙方原約定原租
    期屆滿應移轉予原告，嗣經雙方同意於續約時，將上開土地
    及地上物一併由原告出租予被告乙○○），約定租期自93年
    8月1日起至100年7月31日止，租金為前五年每月新臺幣（下
    同）5萬元，後二年為每月6萬元，承租人即被告乙○○應於
    每月10日以前繳付租金。
(二)詎被告乙○○自96年5月份起即未給付租金，至97年4月份止
    所積欠租金60萬元，雖經本院97年度訴字第240號判決原告
    勝訴確定，被告乙○○仍未給付，另自97年5月至98年2月份
    所積欠之租金50萬元，亦經本院98年度訴字第235號判決原
    告勝訴確定，被告乙○○亦置之不理。本件係被告乙○○積
    欠自98年3月起至同年12月份之租金，其中自98年3月至同年
    7 月份，每月租金5萬元，共25萬元，及自98年8月至同年12
    月份，每月租金6萬元，共30萬元，被告乙○○共積欠55萬
    元。被告甲○○為連帶保證人，對此應負連帶給付之責。
(三)被告等辯稱本件租賃契約有給付不能之情形，應屬無效云云
    ，惟此項抗辯業經本院97年度訴字第240號、98年度訴字第
    235號判決確定，詳述駁回抗辯之理由在案，被告等之抗辯
    顯無理由等語。
(四)並聲明：如主文第一項所示。
二、被告等未於言詞辯論期日到場，僅提書狀辯稱：本件租賃契
    約租賃標的為「新竹縣竹北市縣○○街31號房屋及土地竹北
    市縣○段296地號地坪120坪全部」，實則原告從未是上開地
    上物之所有權人，何以能有房屋及土地的出租權出租房地予
    被告乙○○，而被告乙○○亦非依與原告簽立之租賃契約而
    取得權利收益、使用上開地上物，而是上開地上物本即被告
    乙○○所建造，竟遭受原告誆稱被告乙○○無庸拆除上開地
    上物或移轉至原告名下，可與其建立租賃關係後，由被告乙
    ○○取得承租權，爾後一併轉租予他人，藉此賺取額外收益
    等語，致被告乙○○誤信其言而簽立本件租賃契約，職此，
    原告所持本件租賃契約係以不能之給付為標的，應為無效，
    故原告據此請求租金，自無理由等語。並聲明：駁回原告之
    訴，如受不利判決，被告等願供擔保請准免為假執行。
三、得心證之理由：
(一)就上開土地及地上物，被告乙○○先於86年10月12日與原告
    成立土地租賃契約，再於93年7月10日邀被告甲○○為連帶
    保證人與原告簽訂房屋租賃契約，約定租期自93年8月1日起
    至100年7月31日止，租金為前五年每月5萬元，後二年為每
    月6萬元，承租人應於每月10日以前繳付租金，惟被告乙○
    ○並未繳納98年3月至同年12月份之租金予原告等情，為兩
    造所不爭執，且有土地租賃契約書、房屋租賃契約書在卷可
    稽，復經本院依職權調閱本院97年度訴字第240號、臺灣高
    等法院97年度上易字第743號、98年度訴字第235號等事件卷
    宗查明無誤，堪信為真實。
(二)被告等雖辯稱：原告並非上開地上物所有權人，被告乙○○
    亦非因本件租賃契約而取得使用上開房地之權利，本件租賃
    契約係以不能之給付為標的，應為無效云云。惟按，租賃契
    約係諾成契約、債之契約，只要當事人相互意思表示一致即
    可成立，且僅在當事人之間發生債權債務之相對效力，亦即
    承租人得向出租人請求交付租賃物以供使用收益，而出租人
    得向承租人請求給付租金之法律關係，初無變更租賃物所有
    權之效力，法律上亦未要求出租人必須為租賃物之所有權人
    ，縱然出租人並非租賃物之所有權人，該租賃契約亦非「係
    以不能之給付為標的」而無效，蓋非租賃物所有權人之出租
    人事後如何設法將租賃物交付承租人占有用益，僅係出租人
    債務是否履行之問題，業已成立之租賃契約不因而成為無效
    。本院98年度訴字第235號確定判決亦已闡明謂：「以不能
    之給付為契約標的者，其契約為無效，固為民法第246條第1
    項前段所明定，惟其所謂不能之給付，係指依社會觀念其給
    付已屬不能者而言，即客觀之不能，且係自始之不能給付而
    言，其為自始客觀不能者，法律行為當然無效，當事人於行
    為當時知其無效或可得而知者，依民法第113條規定，應負
    回復原狀或損害賠償之責任；其為自始主觀、嗣後客觀或嗣
    後主觀不能者，則生債務不履行之問題，債權人得依民法第
    226條規定，請求債務人賠償損害，或於解除契約後依民法
    第259條及第260條規定，請求回復原狀及賠償損害，二者之
    法律效果並不相同。是所謂給付不能，係指依社會通常觀念
    ，債務人應為之給付，不能依債務本旨實現者而言」，同此
    意旨。本件被告乙○○並未否認於86年10月12日與原告就上
    開土地成立租賃契約以興建上開地上物而為使用收益，該土
    地租賃契約第18條約定：「本件承租土地上建物應以乙方（
    即被告乙○○）名義為起造人，惟承租屆滿或提前終止本件
    租約後，建物所有權歸屬甲方所有，乙方應配合將建物所有
    權移轉登記為甲方所有，不得請求任何補償」等語，是原告
    主張在原租期屆滿時，經雙方同意於續約（即簽定本件租賃
    契約）時，將上開土地及地上物一併由原告出租予被告乙○
    ○乙節，並非無據。兩造既已就上開土地、地上物簽定本件
    租賃契約，被告乙○○並已依從來之使用而占有上開土地、
    地上物，在被告等未有其他積極舉證之前，應認被告乙○○
    係本於本件租賃契約而取得上開土地、地上物之使用權能，
    本件租賃契約亦無自始客觀不能之情形，並非無效。被告等
    以前詞置辯，實難採取。
(三)又承租人應依約定日期支付租金，民法第439條定有明文。
    保證債務之所謂連帶，係指保證人與主債務人負同一債務，
    對於債權人各負全部給付之責任者而言，此就民法第272 條
    第1項規定連帶債務之文義參照觀之甚明，最高法院45年台
    上字第1426號判例可參。被告乙○○自98年3月起至同年12
    月份止，未依約給付原告租金，業如前述，其中自98年3 月
    至同年7月份，每月租金5萬元，共25萬元，及自98年8月至
    同年12月份，每月租金6萬元，共30萬元，被告乙○○共積
    欠原告55萬元，而被告甲○○為本件租賃契約之連帶保證人
    ，對此自應負連帶給付之責，是原告請求被告等連帶給付55
    萬元，為有理由，應予准許。
(四)再者，給付有確定期限者，債務人自期限屆滿時起，負遲延
    責任；遲延之債務，以支付金錢為標的者，債權人得請求依
    法定利率計算之遲延利息，民法第229條第1項、第233條第1
    項前段分別定有明文。被告乙○○既自98年3月起即未依約
    給付租金，而依本件租賃契約第4條約定，給付租金之期限
    為每月10日以前，則原告請求前開積欠租金之法定遲延利息
    ，自99年2月1日起至清償日止，按年息百分之5計算之利息
    ，於法即無不合，併予准許。
四、原告就其勝訴部分並未聲請宣告假執行，本件亦無由法院依
    職權宣告假執行之情形，是被告等聲請供擔保宣告免為假執
    行，即失所附麗，亦無庸於判決中予以駁回，附此敘明。
五、據上論結，本件原告之訴為有理由，依民事訴訟法第436條
    第2項、第385條第1項前段、第78條、第85條第2項、第87條
    第1項，判決如主文。
中    華    民    國    99    年    3     月    12    日
                  新竹簡易庭    法  官  梁智賢
以上正本係照原本作成。
如對本判決上訴，須於判決送達後20日內向本院提出上訴狀。
中    華    民    國    99    年    3     月    12    日
                                書記官  黃詩傑

司法院資訊處製作；財團法人民間司法改革基金會備份。
